---
title: 'Capítulo 6: Análisis Exploratorio de Datos – Google Earth Engine'
author: "Miguel Isaac Arroyo Velázquez"
output: pdf_document
---
```{r setup, include=FALSE}
knitr::opts_chunk$set(echo = TRUE)
knitr::opts_chunk$set(comment=NA)
```

**Nota:** Este documento es un complemento de visualizaciones, principalmente para las [**Ridgeline plots**](https://www.data-to-viz.com/graph/ridgeline.html). En este documento se explica el proceso para la creación de visualizaciones con **R** y **`ggplot2`**.

```{r libraries, comment=NA, message=FALSE}
library(dplyr) #Filtro y manipulacion de datos
library(lubridate) # Cambio a date
library(ggplot2) #graficas
library(ggridges) #graficas 
library(viridis) # color gradient
library(hrbrthemes)
```

# Variables Ambientales
## Temperatura
El primer paso es cargar los datos 
```{r load_data, comment=NA}
df = read.csv('../datos/GEE/temperatura_yuc_modis_ee.csv')
head(df) # Ver primeras filas del data.frame
str(df) # Ver la estructura del data.frame
```
Los años y los meses, a pesar de ser números, son categorías, por lo que hay que cambiar la estructura de los datos, pasar de **`int`** a **`factor`**, para que pueda ser fácilmente manipulable con **R** y **`ggplot2`**. 

```{r change_factors}
df$Month = factor(df$Month, labels=c("Enero", "Febrero","Marzo", "Abril", "Mayo", "Junio",
                                     "Julio", "Agosto", "Septiembre", "Octubre", "Noviembre",
                                     "Diciembre")
                  )
df$Year = factor(df$Year)
str(df)
```

## Distribución de la temperatura a través de los años
Para crear un gráfico con ggplot2 se van creando capas, la manera en la que funciona la gramática de gráficos.

Primero se empieza definiendo los datos que se quieren mostrar y la capa del tipo de gráfico. Para ir agregando capas se usa el símbolo de **+**
```{r define data, out.height="30%", fig.align='center'}
# Se definen los datos a mostrar
plot_temp_years = ggplot(df, aes(x=Temperatura, y=Year, fill=stat(x)))
plot_temp_years
# Se agrega la capa del tipo de gráfico
plot_temp_years = plot_temp_years + geom_density_ridges_gradient(scale=2,rel_min_height=0.01)
plot_temp_years
```
Se puede ver que con 2 líneas de código se obtiene la visualización deseada, las siguientes capas serán para poder estilizar la visualización, tal como agregar un tema, criterio de relleno, etiquetas a ejes o legendas y agregar títulos, suptítulos o _captions_

```{r tune plot 01, out.height="30%", fig.align='center' }
# Se agrega tema o criterio para el relleno, colo y tipo de relleno
plot_temp_years = plot_temp_years + scale_fill_viridis_c(option="A", name='Temperatura\n(°C)')
# y etiquetas en ejes (para el eje "y" no es tan necesario)
plot_temp_years = plot_temp_years + xlab("Temperatura (°C)") + ylab("")
plot_temp_years
```


```{r tune plot 02, out.height="30%", fig.align='center' }
# Titulo, subtitulo y caption
plot_temp_years = plot_temp_years + labs(title = "Distribución de temperaturas a través de\nlos años en Yucatán, México", subtitle = "Periodos 2001-2019", caption = "Fuente: MOD11A1.006 Terra Land Surface Temperature and\nEmissivity Daily Global 1km via Google Earth Engine")
plot_temp_years
```

```{r tune plot 03, out.height="30%", fig.align='center' }
# limites del plot
plot_temp_years = plot_temp_years + scale_x_continuous(limits = c(15, 43))
plot_temp_years
```

Finalamente se agregan capas para configurar tamaño de las etiquetas de cada parte de los objetos del gráfico, por ejemplo:

```R
plot +   theme(
    plot.title = element_text(size=20), # title text size
    plot.subtitle = element_text(size=17), # subtitle text size
    axis.title.x = element_text(size=15), # xlabel size
    #axis.title.y = element_text(size=15), # ylabel size
    axis.text.x = element_text(size=12), # x ticks label size
    axis.text.y = element_text(size=14), # y ticks label size
    plot.caption = element_text(size=11),
  ) 
```



## Gráficos de la tesis
En el archivo llamado **`ch06_06.R`** se encuentran los gráficos usados durante la tesis.


